臺灣高雄地方法院刑事判決　　　　　　　　　　　　　九十三年度訴緝字第一九號
　　公　訴　人　臺灣高雄地方法院檢察署檢察官
　　被　　　告　酉○○
　　被　　　告　戌○○○
　　選任辯護人　葉美利律師
右列被告因偽造文書等案件，經檢察官提起公訴（八十九年度偵字第五四八二號），
被告就被訴事實為有罪之陳述，經本院告知簡式審判程序意旨，並聽取公訴人及被告
意見後，本院合議庭裁定由受命法官依簡式審判程序審理，本院判決如左：
    主  文
酉○○、戌○○○共同連續行使偽造私文書，足以生損害於他人，均處有期徒刑拾月
，均緩刑參年。
    事  實
一、酉○○與戌○○○係夫妻，二人於民國八十七年九月間及八十八年二月間，共同
    邀集如附表一、二所示之民間互助會各一組，並由酉○○出面擔任會首。詎酉○
    ○與戌○○○竟共同意圖為自己不法之所有，基於概括之犯意，自八十八年一月
    三十日起，迄八十八年十二月三十日止，先後十二次，在其之前高雄市前鎮區○
    ○○街二二八號之住處，利用活會會員未全部到場競標之機會，連續在如附表一
    、二所示之冒標時間，連續在標單上偽造如附表一、二所示之活會會員「徐春發
    」等人姓名並填寫標金，而冒用「徐春發」等人之名義標得各該互助會，並向其
    他活會會員佯謂該被冒名者得標，而共同收取扣除標息後應付之會款，致使被冒
    標者及其他活會會員，陷於錯誤，而交付會款，詳如附表一、二所示，合計新台
    幣（下同）一百三十七萬一千六百元，標單則於事後毀棄而不存在。嗣於八十九
    年二月二日宣布倒會，合會會員天○○、未○○、黃辛○○、亥○○、乙○○、
    甲○○、玄○○、巳○○、Ｃ○○、宇○○、辰○○、宙○○、丙○○、午○○
    、卯○○、Ｂ○○、壬○○、寅○○、庚○、丑○○、癸○○、Ａ○○、申○○
    、謝桂忉、Ｇ○○、Ｆ○○、黃○○、Ｅ○○○、地○○、Ｄ○○、Ｈ○○、己
    ○○、子○○、戊○○、丁○○等三十三人始發現上情。
二、案經天○○等三十三人訴由臺灣高雄地方法院檢察署檢察官偵查起訴，經訊問被
    告為有罪陳述後，本院裁定依簡式審判程序審理。
    理  由
一、訊據被告酉○○、戌○○○於本院審理中坦承上情不諱，核與告訴人天○○、未
    ○○、黃辛○○於偵查及前於本院審理中之指訴，及證人Ｇ○○、宇○○、、林
    麗金在偵查中之指訴及證人宇○○、Ｇ○○之前於本院中審理中所證互核大致相
    符，並有互助會單影本二紙及由被告二人委託辯護人所提出，內容與附表一、二
    相符之明細表二紙在卷可資參證，均堪採信，均足佐被告二人之自白與事實相符
    ，且與刑事訴訟法第一百五十六條第一項「被告之自白，非出於強暴、脅迫、利
    誘、詐欺、疲勞訊問、違法羈押或其他不正之方法，且與事實相符者，得為證據
    。」之規定相符，而堪採信。綜上所述，本件被告二人犯罪事證明確，應予依法
    論定。
二、
  (一)按互助會標單所載之金額係會員表示欲得標所願支付利息之意思表示，為表示一
    定用意之證明，他人不得擅自偽造。核被告酉○○、戌○○○意圖為自己不法之
    所有，以空白紙條，書寫金額及署押，已經被告二人供明在卷，復持以行使，出
    示其他參加標會之人，已足生損害於冒標之會員及其他被詐收會款之活會會員，
    ，係犯刑法第二百二十條第一項、第二百十六條、第二百十條之行使偽造私文書
    罪，其偽造署押行為，為偽造私文書之部分行為，偽造私文書之低度行為復為行
    使之高度行為所吸收，均不另論。又其意圖為自己不法之所有，以冒名標會之詐
    術，向尚未得標（俗稱活會）之互助會會員詐取會款之行為，係犯同法第三百三
    十九條第一項之詐欺取財罪。每次詐標，均詐取多人之財物，為一行為觸犯同種
    類數罪名，屬同種想像競合關係，應從一重處斷，前後次詐標之行使偽造私文書
    及詐欺取財行為，反覆實施，觸犯構成要件相同之罪名，顯係基於概括犯意而為
    ，應各依連續犯規定，以一罪論。而所犯行使偽造私文書罪及詐欺取財罪間，則
    有方法結果之牽連關係，應依刑法第五十五條規定從一重之行使偽造私文書罪處
    斷。被告二人於全部犯罪行為，有犯意聯絡及行為分擔，均為共同正犯。
  (二)按「法院得於第一次審判期日前，傳喚被告或其代理人，並通知檢察官、辯護人
    、輔佐人到庭，行準備程序，為下列各款事項之處理：一、起訴效力所及之範圍
    與有無應變更檢察官所引應適用法條之情形。」，刑事訴訟法第二百七十三條第
    一項第一款訂有明文。而揆諸該款之立法意旨，係在準備程序中，由法院以訊問
    或闡明之方式，釐清起訴之犯罪事實，及使被告知悉其防禦權行使之範圍為何；
    是公訴檢察官自得於準備程序時，得就原起訴書所記載之犯罪事實及法條不明確
    或有疑義之處加以釋明，並得就原起訴之犯罪事實為擴張、減縮，或就基本社會
    事實同一之範圍內，變更原起訴法條。查原起訴書雖認被告二人另有冒用葉蓮英
    、李玉雲之名義冒標如附表一所示之互助會，惟公訴檢察官於準備程序中，基於
    本案卷內所附之資料，聲請減縮此部分之犯罪事實；並認被告二人於如附表二所
    示之時間，尚有冒用楊春英之名義，冒標如附表二所示之互助會之犯行，且與附
    表一所示之冒標該會互助會之犯行有連續犯之裁判上一罪關係，而聲請擴張此部
    分之犯罪事實，請求本院併予審理，核與上開法律規範意旨相符，應予准許，附
    此敘明。
  (三)爰審酌被告二人連續假藉標會之機會，冒名詐標會款，達七次，合計一百三十七
    萬一千六百元，渠二人所為實屬非是；惟念及被告二人於本院審理中坦承犯行，
    及被告二人係因財務週轉不靈，向地下錢莊借貸，無法負擔高額之利息，始為冒
    標之犯行，且如附表一所示之互助會係於經營約一年半後，如附表二所示之互助
    會係於經營約一年後，被告二人始倒會逃逸，尚可見其二人勉力維持之情，且被
    告二人前均未曾經判處有期徒刑以上之罪，有台灣高雄地方法院檢察署刑案資料
    查註紀錄表、台灣高等法院被告全國前案紀錄表各一份在卷可按，是其二人素行
    尚佳等一切情狀，分別量處如主文所示之刑，以資懲儆。又被告二人前均未曾受
    有期徒刑以上刑之宣告，因一時失慮，偶罹刑典，事後均已坦承犯行，且被告二
    人於本院審理中業與部分之告訴人達成和解，可見其二人確有悔過之意，是經此
    刑之宣告後，被告二人，應知警惕而無再犯之虞，本院因認暫不執行其刑為當，
    予以宣告緩刑三年，用啟自新。再被告二人所偽造之標單及其署押，事後已毀棄
    而不存在，業據被告二人供承在卷，且上述標單亦非違禁物，是本院不予諭知沒
    收，附此敘明。
據上論結，應依刑事訴訟法第二百九十九條第一項前段、第二百七十三條之一，刑法
第二十八條、第五十六條、第二百十六條、第二百二十條第一項、第二百十條、第三
百三十九條第一項、第五十五條、第七十四條第一款，罰金罰鍰提高標準條例第一條
前段，判決如主文。
本案經檢察官Ｉ○○到庭執行職務。
中      華      民      國    九十三    年      四    月     三十     日
                                  臺灣高雄地方法院刑事第十庭
                                      法  官  吳  志  豪
右正本證明與原本無異。
如不服本判決，應於判決送達後十日內，向本院提出上訴狀。
                                      書記官  邱  秋  珍
中      華      民      國    九十三    年      四      月     三十     日
附表一（八十七年九月卅日之互助會）
┌──┬────┬────┬────┬───┬─────┬───────┐
│編號│冒標姓名│冒標日期│標    金│詐收活│詐收活會會│備        註  │
│    │        │        │(新台幣)│會人數│款(新台幣)│              │
├──┼────┼────┼────┼───┼─────┼───────┤
│ 一 │ 徐春發 │88.1.30 │  3300元│  35  │234500元  │6700X35=234500│
├──┼────┼────┼────┼───┼─────┼───────┤
│ 二 │ 吳正忠 │88.4.30 │  3500元│  32  │208000元  │6500X32=208000│
├──┼────┼────┼────┼───┼─────┼───────┤
│ 三 │ 宇○○ │88.5.30 │  3500元│  31  │201500元  │6500X31=201500│
├──┼────┼────┼────┼───┼─────┼───────┤
│ 四 │ Ｇ○○ │88.8.30 │  3500元│  28  │182000元  │6500X28=182000│
├──┼────┼────┼────┼───┼─────┼───────┤
│ 五 │ 羅若方 │88.9.30 │  3800元│  27  │167400元  │6200X27=167400│
├──┼────┼────┼────┼───┼─────┼───────┤
│ 六 │ 羅忠義 │88.12.30│  3800元│  24  │148800元  │6200X24=148800│
├──┼────┴────┴────┴───┴─────┴───────┤
│ 備 │此互助起迄時間為民國八十七年九月三十日起至九十年十二月三十日止，│
│    │含會首，共四十會。                                              │
│    │此互助會於每月三十日開標，會款每會一萬元，採內標制。            │
│ 註 │                                                                │
└──┴────────────────────────────────┘
 附表二
┌──┬────┬────┬────┬───┬─────┬───────┐
│編號│冒標姓名│冒標日期│標    金│詐收活│詐收活會會│備        註  │
│    │        │        │(新台幣)│會人數│款(新台幣)│              │
├──┼────┼────┼────┼───┼─────┼───────┤
│ 一 │ 楊春英 │88.10.15│  3800元│  37  │229400元  │6200X37=229400│
├──┼────┴────┴────┴───┴─────┴───────┤
│ 備 │此互助起迄時間為民國八十八年二月十五日起至九十一年十一月十五日止│
│    │，含會首，共四十六會。                                          │
│    │此互助會於每月三十日開標，會款每會一萬元，採內標制。            │
│ 註 │                                                                │
└──┴────────────────────────────────┘
附錄本案論罪科刑法條全文︰
刑法第二百一十條
偽造、變造私文書，足以生損害於公眾或他人者，處五年以下有期徒刑。
刑法第二百一十六條
行使第二百十條至第二百十五條之文書者，依偽造、變造文書或登載不實事項或使登
載不實事項之規定處斷。
刑法第三百三十九條第一項
意圖為自己或第三人不法之所有，以詐術使人將本人或第三人之物交付者，處五年以
下有期徒刑、拘役或科或併科一千元以下罰金。
